臺灣臺北地方法院民事判決　　　　　　 95年度訴字第11077號
原　　　告　甲○○
訴訟代理人　連一鴻律師
複　代理人　乙○○
被　　　告　丙○
上列當事人間請求侵權行為損害賠償事件，經本院刑事庭裁定移
送而來，本院於民國96年1月8日言詞辯論終結，判決如下:
    主      文
被告應給付原告新台幣壹拾萬元，及自民國94年12月28日起至清
償日止，按年息5%計算之利息。
原告其餘之訴駁回。
訴訟費用由被告負擔1/30，餘由原告負擔。
本判決第1項於原告以新台幣肆萬元供擔保後，得假執行；但被
告如以新台幣壹拾萬元預供擔保後，得免為假執行。
原告其餘假執行之聲請駁回。
    事實及理由
一、原告主張：被告於民國91年10月29日在台北縣石碇鄉烏塗村
    摸乳巷6號古厝前，竟向在場採訪記者指摘「配偶甲○○（
    指伊）始亂終棄，聯合大伯騙走她上億財產」、「甲○○負
    心，在外有女人」等不實事項，致記者於翌日聯合報第20版
    及台灣日報第15版予以報導，足生毀損伊名譽。爰依民法第
    195條第1項規定，訴請被告應賠償伊精神慰撫金並登報回復
    伊名譽等情。並於本院聲明：(一)被告應給付原告新台幣（下
    同）3,000,000元及加計自訴狀繕本送達之翌日起算之法定
    遲延利息。(二)被告應在台灣日報、聯合報第1版10全批刊登
    附件式樣之道歉啟事1日。(三)願供擔保請准宣告假執行。
二、被告則以：伊係因原告拒不履行負擔伊日常生活費用並聯合
    其長兄許水源將伊台北縣新店市○○路○段120之1號房屋拆
    除，乃至古厝前向許水源申訴，伊並無毀損原告之名譽等語
    ，資為抗辯。並於本院聲明：(一)原告之訴及假執行聲請均駁
    回。(二)如受不利之判決，願供擔保請准宣告免為假執行。
三、查，被告於91年10月29日在台北縣石碇鄉烏塗村摸乳巷6號
    古厝前，竟向在場採訪記者指摘「配偶甲○○（指原告）始
    亂終棄，聯合大伯騙走她上億財產」、「甲○○負心，在外
    有女人」等不實事項，致記者於翌日聯合報第20版及台灣日
    報第15版予以報導，經原告以被告涉有妨害名譽罪嫌，向臺
    灣臺北地方法院檢察署檢察官提起公訴，並經本院刑事庭判
    決被告拘役50日，如易科罰金，以銀元300元折算一日，緩
    刑2 年確定在案等情，有卷附本院94年度易字第1888號刑事
    判決可憑（見本院卷第5至9頁），並為兩造所不爭執（見本
    院卷第48頁反面），且經本院依職權調閱該刑事卷宗核閱屬
    實，堪信為真。
四、本件應審究者為(一)被告上列行為是否足以損害原告之名譽？
    (二)若是，則原告請求精神慰撫金以若干為允當？茲分別論述
    如下：
(一)、被告上列行為是否足以損害原告之名譽？
  1.按名譽有無受損害，應以社會上對個人評價是否貶損作為判
    斷之依據，苟其行為足以使他人在社會上之評價受到貶損，
    不論其為故意或過失，均可構成侵權行為，其行為不以廣佈
    於社會為必要，僅使第三人知悉其事，亦足當之（最高法院
    90年台上字第646號判例意旨參照）。
  2.查，被告以上列不實事項對記者摘述，並經刊載於聯合報、
    台灣日報內，業已構成刑法之毀謗罪，並經本院判刑確定在
    案乙節，已如前述，足見被告上列行為，足以始原告在社會
    上之評價受到貶損甚明。是被告抗辯：伊並無毀損原告之名
    譽云云，即無可取。
(二)、原告請求精神慰撫金以若干為允當？
  1.按不法侵害他人之身體、健康、名譽、自由、信用、隱私、
    貞操，或不法侵害其他人格法益而情節重大者，被害人雖非
    財產上之損害，亦得請求賠償相當之金額，第195條第1項定
    有明文。。又所謂相當，自應以實際加害情形與其名譽影響
    是否重大，及被害者之身分地位與加害人經濟狀況等關係定
    之（最高法院47年台上字第1221號判例意旨參照）。且，慰
    藉金之賠償須以人格權遭遇侵害，使精神上受有痛苦為必要
    ，其核給之標準固與財產上損害之計算不同，然非不可斟酌
    雙方身分資力與加害程度，及其他各種情形核定相當之數額
    （參見最高法院51年度台上字第223號判例意旨）。
  2.本院審酌原告係小學畢業，目前係以販售木材為業（見本院
    卷第23至24頁之證明書），其有自有小客車乙輛、投資財產
    總額約2,000,000元（見本院卷第14至17頁之稅務電子閘門
    財產所得調件明細表）；而被告亦為小學畢業，目前無業（
    見本院卷第12至13頁之稅務電子閘門財產所得調件明細表）
    ；且兩造婚姻關係仍屬存續中，被告實不應以上列不實之事
    項，指摘原告並意圖散佈於眾，足以始他人誤會原告為一個
    薄情寡義之人，致使原告名譽受損等情狀，認原告請求精神
    慰撫金以100,000元為允當。
  3.按名譽被侵害者固得請求為回復名譽之適當處分，民法第19
    5條第1項後段定有明文，登報道歉是否認為適當，審判法院
    應予斟酌認定，加以准駁之裁判（司法院廳民一字第0589
    號意見參照）。本院斟酌兩造婚姻關係仍屬存續中，原告並
    非為家喻戶曉之知名公眾人物，被告於91年10月29日為上列
    不實事項之指摘，並於翌日經刊載予報紙，距今已有4年有
    餘，旁人早已不復記憶，知悉或記憶此事之人多為兩造之親
    朋好友，而被告上列行為已經本院刑事庭判決其有罪確定，
    並經本院公告在案，且本院亦將刑事判決書寄送予原告，原
    告既得以出示判決書予兩造之親朋好友，且被告尚需賠償其
    精神慰撫金等情形，認原告名譽顯已足以回復至明。是原告
    主張被告應再登報道歉，作為回復其名譽之適當處分云云，
    本院核無必要，應予駁回。
五、從而，原告依民法第195條第1項規定，訴請被告應賠償其精
    神慰撫金100,000元，及加計自訴狀繕本送達翌日（即94年
    12  月28日）起算之法定遲延利息，為有理由，應予准許。
    至原告逾此所為之請求，核非必要，應予駁回。
六、兩造陳明願供擔保，聲請宣告假執行或免為假執行，經核原
    告勝訴部分，合於法律規定，爰分別酌定相當之擔保金額宣
    告之；原告其餘假執行之聲請，因訴之駁回而失所依據，不
    予准許。
七、本件事證已臻明確，兩造其餘攻擊或防禦方法，經本院審酌
    後，認均與本件之結論無涉，茲不再一一論述，併予敘明。
八、據上論結，本件原告之訴為一部有理由、一部無理由，依民
    事訴訟法第79條、第390條第2項、第392條第2項，判決如主
    文。
中　　華　　民　　國　　96　　年　　1 　　月　　22　　日
                  民事第一庭    法　官　楊絮雲
以上正本係照原本作成
如對本判決上訴，須於判決送達後20日內向本院提出上訴狀
中　　華　　民　　國　　96　　年　　1 　　月　　22　　日
                    　　　　　　書記官　高秋芬
